【裁判字號】    92,判,1250
【裁判日期】    920918
【裁判案由】    綜合所得稅
【裁判全文】
最  高  行  政  法  院  判  決                  九十二年度判字第一二五○號
    再 審原 告  甲○○
    再 審被 告  財政部臺灣省南區國稅局
    代  表  人  朱正雄
右當事人間因綜合所得稅事件，再審原告對中華民國九十一年五月九日本院九十一年
度判字第六七三號判決，提起再審之訴，本院判決如左：
    主  文
再審之訴駁回。
再審訴訟費用由再審原告負擔。
    理  由
再審原告未辦理八十三年度綜合所得稅結算申報，經再審被告查得其有取自冠良股份
有限公司（以下稱冠良公司）之薪資所得新臺幣（下同）一七六、○○○元、香港冠
連鞋業有限公司（以下稱香港冠連公司）之薪資所得五七九、八三四元（下稱系爭薪
資所得）及利息所得一、二六五元，其中取自香港冠連公司之系爭薪資所得，其勞務
提供地在大陸，依臺灣地區與大陸地區人民關係條例第二十四條第一項前段規定，應
併同臺灣地區來源所得課徵所得稅，再審被告乃據以核定再審原告綜合所得總額七五
七、○九九元，應補徵稅額五五、二六八元外，並依所得稅法第一百十條第二項規定
，按應補徵稅額依有無扣繳憑單分別處以○．四倍及一倍罰鍰計四七、五○○元（計
至百元止）。再審原告不服，就取自香港冠連公司之薪資所得及罰鍰部分，循序提起
行政訴訟，經本院九十一年度判字第六七三號判決（下稱原判決）駁回，復以原判決
有行政訴訟法第二百七十三條第一項第一款再審事由，提起再審之訴。其起訴意旨略
謂：再審原告受僱冠良公司，由公司派至大陸冠華公司負責驗貨工作，同年又受聘香
港冠連公司為採購部經理，基於人力調度，相互支援，亦從事業務聯繫工作，上開工
作地點不同，並非不可畫分。再審原告因換新證，而無法提供護照及臺胞證，並非不
負舉證之協力義務，況是項證明文件資料皆保存於政府機關，原審法院並非不可取得
，係經驗法則，原判決認係再審原告對原審調查證據之職權行使之指摘，顯有誤解。
又原審判決自始均據冠良公司之營運報告書為據，認定系爭薪資所得為冠良公司派遣
再審原告至大陸驗貨之對價，果此，則冠良公司必將該項支出列報費用，以減少繳納
營利事業所得稅，此係經驗法則及論理法則，原判決認係再審原告對原審調查證據之
職權行使之指摘，亦有誤解，凡此均屬適用法規顯有錯誤，請廢棄原判決，並撤銷原
處分及訴願決定等語。
再審被告則以原判決認再審原告主張其在香港亦有從事採購以外之工作，與其職員名
冊不同工作內容，並異於常情之工作態樣，其自應負舉證之協力義務，然再審原告就
其勞務提供地係在香港之工作內容及時間等細節，未能說明及舉證，乃認再審原告主
張不可採，非如再審原告所訴係以未能提示出入境資料，而認其主張不可採。又原判
決係以系爭薪資所得，因係再審原告在大陸地區服勞務之所得，屬大陸地區來源所得
，依臺灣地區與大陸地區人民關係條例第二十四條第一項前段規定，應併同臺灣地區
來源所得課徵所得稅，並非認定系爭薪資所得係屬冠良公司所支付，是冠良公司是否
將系爭薪資列報為公司之費用，即與本件之認定無涉，請駁回再審原告之訴等語資為
答辯。
本院按：行政訴訟法第二百七十三條第一項第一款所謂適用法規顯有錯誤者，係指原
判決所適用之法規與該案應適用之現行法規相違背或與解釋、判例有所牴觸而言。至
於法律上見解之歧異，再審原告對之縱有爭執，要難謂為適用法律顯有錯誤，而據為
再審之理由。查原判決係以：按「個人之綜合所得總額，以其全年左列各類所得合併
計算之：．．．第三類：薪資所得：凡公、教、軍、警、公私事業職工薪資及提供勞
務者之所得。」為所得稅法第十四條第一項第三類所明定。另「臺灣地區人民、法人
、團體或其他機構有大陸地區來源所得者，應併同臺灣地區來源所得課徵所得稅。」
為臺灣地區與大陸地區人民關係條例第二十四條第一項前段所規定。所謂大陸地區來
源所得，係指在大陸地區提供勞務之報酬，至於勞務報酬由何人支付及在何地支付，
在所不問。又按「納稅義務人應於每年二月二十日起至三月底止，填具結算申報書，
向該管稽徵機關，申報其上一年度內構成綜合所得總額．．．。」、「納稅義務人未
依本法規定自行辦理結算申報，而經稽徵機關調查發現有依本法規定課稅之所得額者
，除依法核定補徵應納稅額外，應照補徵稅額，處三倍以下之罰鍰。」所得稅法第七
十一條第一項及第一百十條第二項亦分別定有明文。查再審原告同時受僱於冠良公司
及香港冠連公司，其八十三年度全年薪資分別為一七六、○○○元及五七九、八三四
元。而冠良公司、香港冠連公司及大陸冠華公司之關係為：冠良公司接訂單後，轉介
香港冠連公司，再由大陸冠華公司生產出口，原料係由冠良公司採購並出口；則香港
冠連公司是否需聘僱再審原告為採購經理，不無可議。又再審原告經冠良公司派往大
陸驗貨，且其自承在香港冠連公司係從事聯繫及大陸驗貨之工作，工作地點及內容均
相同，並無法明確劃分何部分係為冠良公司工作，何部分係為香港冠連公司工作，然
再審原告此種受僱方式不僅與一般同時受僱二雇主分別受領薪資之形態有異，且何需
由二雇主予以僱用，實有疑義，加以其在香港停留時間全年不超過六十天，而自香港
冠連公司取得之系爭薪資卻是冠良公司之三倍，足證再審原告縱有受僱香港冠良公司
，其所提供之勞務仍均是在大陸從事驗貨等工作。至再審原告主張其在香港亦有從事
採購以外之工作，然此主張與其職員名冊工作內容不同，並異於常情之工作態樣，自
應負舉證之協力義務；再審原告未能說明及舉證其服勞務地係在香港之工作內容及時
間等細節以供原審調查，與有實際服勞務之常情不合，所訴尚難採取。系爭薪資所得
因係再審原告在大陸地區服勞務之所得，再審被告依臺灣地區與大陸地區人民關係條
例第二十四條第一項前段規定，併同臺灣地區來源所得課徵所得稅，並非認定系爭再
審原告之薪資所得，係屬冠良公司所支付，是冠良公司是否將系爭薪資所得列報為公
司之費用，即與本件之認定無涉。再審原告據以主張系爭薪資所得非大陸地區來源所
得，尚無可採。因認再審被告所為課稅及罰鍰處分，洵非無據；原審法院駁回再審原
告於原審之訴並無違誤。上訴意旨徒就原審法院調查證據之職權行使，指摘原審判決
違法，求予廢棄，非有理由，乃予駁回其上訴。核其所適用之法律，並無與該案應適
用之法律相違背，或於解釋判例有所牴觸之情形，自難謂原判決有行政訴訟法第二百
七十三條第一項第一款之再審原因，再審意旨仍就原審法院認定事實及證據取捨之職
權行使，存有爭執，衡屬其個人法律見解之歧異，難謂為適用法規錯誤，而執為再審
之依據。從而，本件再審顯無再審理由，應予駁回。
據上論結，本件再審之訴為無理由，爰依行政訴訟法第二百七十八條第二項、第二百
八十一條、第九十八條第三項前段，判決如主文。
中    華    民    國    九十二      年      九        月    十八        日
                    最 高 行 政 法 院  第 五 庭
                                審 判 長 法  官      徐  樹  海
                                         法  官      黃  璽  君
                                         法  官      鄭  淑  貞
                                         法  官      林  家  惠
                                         法  官      林  茂  權
右  正  本  證  明  與  原  本  無  異
                                         法院書記官  陳  盛  信
中    華    民    國    九十二      年      九        月      十八      日


司法院資訊處製作；財團法人民間司法改革基金會備份。
